【裁判字號】    96,交聲,1990
【裁判日期】    970218
【裁判案由】    交管條例聲異
【裁判全文】
臺灣板橋地方法院交通事件裁定        96年度交聲字第1990號
原處分機關  交通部公路總局臺北區監理所板橋監理站
受處分人即
異  議  人  甲○○
上列受處分人即異議人因違反道路交通管理處罰條例案件，對於
交通部公路總局臺北區監理所板橋監理站民國96年12月6 日所為
之處分（板監裁字第裁41-A00000000號），聲明異議，本院裁定
如下：
    主  文
異議駁回。
    理  由
一、按「汽車駕駛人，駕駛汽車行經行人穿越道有行人穿越時，
    不暫停讓行人先行通過者，處新台幣一千二百元以上三千六
    百元以下罰鍰」，道路交通管理處罰條例第44條第2 項定有
    明文。又所謂「汽車」，係指在道路上不依軌道或電力架線
    而以原動機行駛之車輛（包括機器腳踏車），同條例第92條
    第1 項所授權訂立之道路交通安全規則第2 條第1 項第1 款
    亦有明文規定。故騎乘機車若有上開之交通違規行為，亦有
    前揭處罰規定之適用。
二、原處分機關認受處分人即異議人甲○○於民國96年3 月10日
    晚上8 時41分許，騎乘車號K2G-992 號重型機車，行經臺北
    市○○街與成都路口時，見該路口行人穿越道有行人通行，
    仍不暫停讓行人先行，涉有道路交通管理處罰條例第44條第
    2 項之違規，嗣經警攔截製單舉發後，爰依上開法律規定，
    於96年12月6 日以板監裁字第裁41-A00000000號裁處異議人
    罰鍰新台幣（下同）2 千4 百元在案，此有臺北縣政府警察
    局舉發違反道路交通管理事件通知單影本、原處分機關違反
    道路交通管理事件裁決書影本各1 份附卷可按。
三、聲明異議意旨略以：異議人於案發當時之違規是在昆明街紅
    燈右轉，並非行經行人穿越道時不暫停讓行人先行通過，然
    因當時值勤警員表示可以開較輕的罰單，所以才裁罰異議人
    騎車行經行人穿越道時不暫停讓行人先行通過。嗣異議人收
    到裁決書，才知道紅燈右轉的處罰較輕，警員如此欺騙市民
    的血汗錢，實令人感到痛心。爰聲明異議，請求撤銷上開裁
    決云云。
四、經查：
  (一)證人即案發當時之現場值勤警員吳俊翰到庭證稱：「（問：
    本件是否你所承辦？當時情形？）是的。我於96年3 月10日
    晚上8 點到10點在臺北市○○街、成都路口執勤，在8 點41
    分左右異議人騎乘K2G-992 重型機車，由成都路右轉昆明街
    ，當時路口號誌為四面紅燈，為行人專用，異議人沒有注意
    路口的行人，就直接紅燈右轉，我就依法攔停，並開單告發
    」、「（問：依你所述，異議人當時是紅燈右轉，為何告發
    項目為行經行人穿越道時，未讓行人先行通過？）因為路口
    是四面紅燈，當時確實有行人要通過，異議人確實沒有讓行
    人先行。我沒有告發異議人紅燈右轉，是因為我們一般執行
    勤務時，是擇一告發，且是擇比較嚴重的違規行為告發，所
    以我才告發異議人沒有讓行人先行」、「（問：當初在攔停
    異議人時，有無告知異議人你可以開比較輕的罰單，所以才
    開沒有讓行人先行？）我不是這樣講，我是跟他說他有二個
    違規，一個是紅燈右轉，一個是沒有禮讓行人，我會只開一
    個違規，就是開他沒有禮讓行人先行，我並沒有跟他說要開
    比較輕的罰單」、「（問：當時路口的人潮是否很多？）是
    的，該路口是在西門町國賓戲院的旁邊，人潮非常多」、「
    （問：是否認識異議人？與異議人間有無嫌隙？）不認識異
    議人，與異議人間沒有任何嫌隙」等語（參見本院97年1 月
    2 日訊問筆錄）。
  (二)審諸前揭警員所證乙節，並無不合常理或矛盾之處，其所為
    證詞業已清楚證述異議人騎乘前揭機車，於案發時、地確有
    行經行人穿越道時未暫停讓行人先行通過之交通違規情事甚
    明。至除該證人之證詞外，固無另以錄影或照相等方式所拍
    攝之車輛違規錄影帶或照片另資證明。惟一般警員執行交通
    勤務，依法並未要求就上開未禮讓行人等違規事項必須錄影
    或拍照存證，且因此等違規情事均發生於一剎那之間，除非
    於案發現場恰有預先錄影或擺設固定之照相設備，否則要求
    值勤警員或舉發機關緊急錄影或照相，並須以此為證，亦未
    免與執行勤務之實況難合。職是，本院以為雖無違規錄影或
    照片等證據資料另為佐證，但案發當時之現場值勤警員亦不
    失為可資證明之證人身分，該警員既已到庭作證如上，其證
    詞尚屬合理，且衡諸該警員係依法執行公務，其與異議人並
    不認識，亦無任何嫌隙可言，該警員當不至甘冒涉犯偽證罪
    之風險，蓄意構陷異議人有此交通違規，故該警員上述之證
    言應可採信，當堪認定異議人確有上開之違規事實無訛，異
    議人仍執詞為辯，容難足取。
五、綜上所述，應堪認定異議人確有前揭之交通違規情事，異議
    人空言為辯並無足取。揆諸首揭法律規定，異議人既騎車行
    經行人穿越道時未暫停讓行人先行通過，原處分機關審酌異
    議人違規情節，處以法律規定額度內之罰鍰2 千4 百元，自
    屬有據。異議人仍執詞聲明異議，洵無理由，本院當應裁定
    駁回。
六、結論：依道路交通管理處罰條例第87條第2 項、道路交通案
    件處理辦法第19條，裁定如主文。
中    華    民    國    97    年    2     月    18    日
                  交通法庭      法  官  陳信旗
以上正本證明與原本無異。
如不服本裁定，應於送達後5 日內向本院提出抗告狀。
                                書記官  陳昭綾
中    華    民    國    97    年    2     月    19    日


司法院資訊處製作；財團法人民間司法改革基金會備份。
